臺灣高等法院臺中分院刑事判決　　　　　　　民國九十一年度上易字第二一九四號
　　上　訴　人
　　即　被　告　戊○○　男　四.
　　選任辯護人　張績寶　律師
　　　　　　　　張繼準　律師
右上訴人因業務侵占案件，不服臺灣臺中地方法院中華民國九十一年十月三十一日第
一審判決（民國九十一年度易字第二一二七號，起訴案號：臺灣臺中地方法院檢察署
民國九十一年度偵字第一八三八號），提起上訴，本院判決如左：
    主      文
上訴駁回。
    事      實
一、戊○○自民國（下同）八十三年起任職於丙○○○保險股份有限公司（下稱南山
    保險公司）台中分公司大墩通訊處，擔任業務員，負責經辦保險業務及經收保險
    費提交南山保險公司之業務，為從事業務之人。九十年四月十七日晚間，戊○○
    前往要保人庚○○臺中縣烏日鄉○○路八十號住處，收取庚○○以姚孟萱、姚孟
    潔為被保險人，向南山保險公司投保共計四份人壽保險（保單號碼：Ｚ0000
    00000、Ｚ000000000、Ｚ000000000、Ｚ000000
    000號）之第二期保險費共計新台幣（下同）十萬五千元後，竟意圖為自己不
    法所有，未依約將前開保險費交付公司，而以變易持有為所有之意思予以侵占入
    己，供己花用。嗣因南山保險公司向庚○○催繳保險費，庚○○向南山保險公司
    提出申訴，始知悉上情。
二、案經南山保險公司代表人乙○○訴請台灣台中地方法院檢察署檢察官偵查起訴。
    理      由
一、訊據上訴人即被告戊○○（以下稱被告）矢口否認右開犯罪事實，辯稱：渠沒有
    向庚○○收取第二期人壽保險費用十萬五千元，其所簽發之臨時收據，係八十九
    年第一期繳費之收據等語。
二、惟查，庚○○已於九十年四月十七日將第二期人壽保險費十萬五千元交付被告現
    金，已據證人庚○○於檢察官偵查中及於原審法院暨本院審理時證述綦詳。庚○○證稱在投保本案人壽保險前，被告積欠庚○○民間互助會款二十萬元未清償，
    因此被告以其兄董敏生簽發金額為十萬五千元之支票，代為支付庚○○第一期保
    險費以抵銷互助會款，核與被告於九十年七月三日呈南山保險公司之報告書內容
    相符，且南山保險公司預收第一期保險費相當額送金單上亦載明：「支票十萬五
    千元、支票繳交四件保單」等字眼及支票內容亦詳載支票日期八十九年六月十六
    日、支票金額十萬五千元、付款銀行花旗銀行台北分行、銀行代號000000
    0、帳號000000000、支票號碼0000000等，有南山保險公司送
    金單影本一紙附卷可稽。從而，證人庚○○繳交第一期保險費之方式，係以被告
    之兄長董敏生所簽發之支票支付，至堪明確。被告固辯稱簽收日期為四月十七日
    之臨時收據（未記載年度），係八十九年第一期保險費之收據，然依該收據上之
    記載：「茲收到丁○○先生保費新台幣壹拾萬伍仟元整，待正式收據送達，再來
    更換。恐口說無憑，特立此據。」依該收據記載之內容可知庚○○之夫丁○○交
    付者，應係現金，而非支票。而以被告自八十三年起即任職於南山保險公司，具
    有六、七年辦理南山保險公司投保及收受保險費之經驗，苟丁○○交付者係支票
    ，被告在該收據上應會註明支票、支票號碼、金額、付款人金融機關名稱（即付
    款銀行）等事項，此由被告填具之南山保險公司前開送金單之內容可以得知，該
    送金單上關於保險費之繳法，區分為現金、支票二者，如係支票，則記載支票之
    內容，如係現金，則記載金額，依此項證據，足可認定被告係向為庚○○收取現
    金而簽發臨時收據交付庚○○；而庚○○所繳納之第一期保險費，既係因被告積
    欠庚○○會款而由被告以其兄董敏生所簽發之支票代付，苟庚○○事後欲否認第
    一期保險費係由被告墊付而仍主張互助會債權，被告只要將該紙支票做為證據，
    因發票人係被告之兄長董敏生，庚○○當無狡辯之餘地，而被告實際上並未收取
    第一期保費，應無開立收據與庚○○收執之必要，且被告既然是以其兄董敏生所
    簽發之支票代付第一期保費，反而是庚○○應開立收據給被告，方屬合理。另外
    ，丁○○在合作金庫銀行活期儲蓄存款之帳戶四二一四三四號，於九十年四月十
    七日確實有提款十萬五千元之記錄，並經證人丁○○於本院結證屬實，益見證人
    庚○○所言為真實。是被告上開辯解及謂證人庚○○證言不實在，顯然係嗣後諉
    卸之詞，不足採信。本件事證應屬明確，被告犯行堪以認定。被告選任辯護人聲
    請再傳喚證人己○○作證乙節，本院認無必要，併予敘明。
三、按被告戊○○係南山保險公司台中分公司大墩通訊處業務員，負責經辦該公司保
    險業務及經收保險費提交南山保險公司之業務，乃為從事業務之人。核其所為，
    係犯刑法第三百三十六條第二項之業務侵占罪。爰審酌被告犯罪之動機、目的、
    手段及其品行、智識程度與犯罪後之態度等一切情狀，適用刑事訴訟法第二百九
    十九條第一項前段，刑法第三百三十六條第二項，第四十一條第一項前段，罰金
    罰鍰提高標準條例第一條前段，第二條之規定，判決被告意圖為自己不法之所有
    ，而侵占對於業務上所持有之物罪，量處有期徒刑陸月，並諭知如易科罰金，以
    參佰元折算壹日。認事用法，均無不合，量刑亦屬適當。被告上訴意旨：渠確未
    向庚○○收取第二期人壽保險費十萬五千元等語，經詳核係屬嗣後推諉之詞，其
    上訴為無理由，應予駁回。
四、據上論結：應依刑事訴訟法第三百六十八條，判決如主文。
本案經檢察官甲○○到庭執行職務。
中      華      民      國　    九十一     年    十二     月   三十一 　日
　　　　　　　　　　　　　　　　臺灣高等法院臺中分院刑事第一庭
　　　　　　　　　　　　　　　　　　　審判長法　官　陳　紀　綱
　　　　　　　　　　　　　　　　　　　　　　法　官　陳　登　源
　　　　　　　　　　　　　　　　　　　　　　法  官  方  艤  駐
右正本證明與原本無異。
不得上訴。
　　　　　　　　　　　　　　　　　　　　　　書記官  江  玉  萍
中      華      民      國　    九十二     年     一      月     二 　　日
附錄本案論罪科刑法條：
刑法第三百三十六條第二項：
對於業務上所持有之物，犯前條第一項之罪者，處六月以上五年以下有期徒刑，得併
科三千元以下罰金。
           　　　　　　　　　　　　　　　　　　　　　　　　　　　　　　 Ｒ
